【裁判字號】    98,交聲,137
【裁判日期】    980525
【裁判案由】    違反道路交通管理處罰條例聲明異議
【裁判全文】
臺灣花蓮地方法院交通事件裁定         98年度交聲字第137號
原處分機關  臺北市交通事件裁決所
異  議  人
即受處分人  甲○○
上列受處分人即異議人因不服違反道路交通管理處罰條例案件，
對於臺北市交通事件裁決所於民國98年4月2日以北市裁申字第裁
22-P00000000號裁決書所為處分，聲明異議，本院裁定如下：
    主  文
異議駁回。
    理  由
一、原處分意旨略以：受處分人即異議人甲○○於民國97年12月
    1日下午2時24分許，駕駛車號 HB-7336號自小客車，沿臺九
    線公路由南往北方向行駛，行經該公路 282.7公里處時，經
    雷達測速器測得其時速為92公里，該路段行車速限為60公里
    ，超速32公里，認受處分人違反道路交通管理處罰條例第40
    條之規定，並經原處分機關裁處罰鍰新臺幣（下同） 1,800
    元並依該條例第63條記違規點數1點。
二、聲明異議意旨略以：依道路交通標誌標線號誌設置規則第13
    7 條規定警告性質告示牌用以促使用車輛駕駛人及行人暸解
    道路上之特殊狀況，提高警覺，並準備防範應變之措施，為
    黃底黑字黑邊，惟舉發機關當日所設置「前有超測照相」之
    告示牌為黑底綠字，其色彩配製明顯違反法令，色彩對比效
    果極低，且採用綠色字體與道路路肩綠色植物之背景色系相
    近，缺乏明確之顏色辨識度，相較於上開法規所制定之黃底
    黑字黑邊，完全未有明顯之感，也悖離道路交通管理處罰條
    例第7條之2但書之意旨，是以舉發機關依道路交通管理處罰
    條例第7條之2第2項第9款規定裁罰顯有重大瑕疵，為此具狀
    聲明異議等語。
三、按汽車駕駛人，行車速度，超過規定之最高時速，或低於規
    定之最低時速，除有第43條第1項第2款情形外，處新臺幣1,
    200元以上2,400元以下罰鍰；汽車駕駛人有下列各款所列條
    款之一者，除依原條款處罰鍰外，並予記點：一、有第33條
    第1項、第2項、第38條第1項、第40條、第45條、第47條第1
    款至第3款、第48條、第49條或第60條第1項、第2項第1款、
    第2款情形之一者，各記違規點數1點；汽車駕駛人之行為有
    下列情形之一，當場不能或不宜攔截製單舉發者，得逕行舉
    發：七、經以科學儀器取得證據資料證明其行為違規；前項
    第七款之科學儀器應採固定式，並定期於網站公布其設置地
    點。但汽車駕駛人之行為屬下列情形之一者，不在此限：九
    、行車速度超過規定之最高速限或低於規定之最低速限；對
    於前項第九款之違規行為，採用固定或非固定式科學儀器取
    得證據資料證明者，於一般道路須至少於 100公尺，於高速
    公路、快速公路須至少於 300公尺前，明顯標示之；告示牌
    ，用以現有標誌無法充分說明或指示時，為維護行車安全與
    暢通之需要，得設置本標誌，其中禁制性質告示牌並應有相
    關之管制法令方得設置；本標誌為方形，依設置目的之不同
    ，區分如左：一、警告性質告示牌用以促使車輛駕駛人及行
    人瞭解道路上之特殊狀況，提高警覺，並準備防範應變之措
    施，為黃底黑字黑邊，道路交通管理處罰條例第40條、第63
    條第1項、第7條之2第1項第7款、第2項但書第9款、第3項、
    道路交通標誌標線號誌設置規則第137條第1項、第2項第1款
    分別定有明文。
四、異議人於98年12月1日下午2時24分許，駕駛車號 HB-7336號
    自小客車，沿臺九線公路由南往北方向行駛，行經該公路28
    2.7 公里處時，經雷達測速器測得其時速為92公里，該路段
    行車速限為60公里，超速32公里，為警逕行舉發之違規事實
    ，有花蓮縣警察局98年2月17日玉警交字第0980002031 號函
    、臺北市交通事件裁決所違反道路交通管理事件裁決書各乙
    紙在卷可憑。異議人雖辯以原舉發機關未依道路交通標誌標
    線號誌設置規則第137 條第2項及道路交通管理處罰條例第7
    條之2第2項之規定設置警告性質告示牌云云。經查：
（一）道路標誌、標線、號誌所使用之顏色、型式及大小固有一
      定之規則，並應依道路交通標誌標線號誌設置規則之規定
      以其設置之目的而有不同，以利道路使用人得以明白辨識
      並加以區別，以資遵守。然道路交通管理處罰條例第7 條
      之2第3項規定固定式及非固定式科學儀器應於設置處所前
      一定距離加以明顯標示告知，其立法意旨則在促使駕駛人
      預先注意速度限制並告知前方有測速儀器，以期駕駛人在
      避免受罰之心理下，達到依行車速限駕駛進而維護行車安
      全之最大效益，尚非謂如有舉發機關違反上開規定，駕駛
      人超速行駛之違規行為即應不罰，應甚明確。況主管機關
      設立「前有測速照相」告示牌，僅在提醒駕駛人行車時應
      遵守該路段速限，不論主管機關有無設置告示牌及告示牌
      型式是否完全符合道路交通標誌標線號誌設置規則之規定
      ，駕駛人均有遵守速限行車之義務。雖舉發員警所豎立之
      告示牌有如受處分人所指之瑕疵，致未能符合道路交通標
      誌標線號誌設置規則第137條第2項之規定，然尚難僅以此
      等舉發機關執法之細節性、技術性瑕疵，而謂受處分人得
      以免責不罰。
（二）於舉發員警所豎立之活動告示牌前10公尺處，復設有固定
      式，黃底黑字「常有測速照相」之警告標示牌及白底紅字
      「60」之速限標示牌，有照片5 張附卷可參，是上開固定
      之警告標示牌符合上開道路交通標誌標線號誌設置規則之
      規定，縱活動標示牌之顏色等與上開規則所規定警告標示
      牌未盡相符，然固定之警告標示牌，已足達同一之警告效
      果，異議人辯稱員警設置警告標示牌未符合道路交通標誌
      標線號誌設置規則之規定，而執法過程違背法令，有重大
      明顯之瑕疵，即無理由。
五、綜上所述，異議人既有上開違規情事，原處分機關依道路交
    通管理處罰條例第40條規定，對異議人裁處罰鍰1,800 元，
    並記違規點數1 點並無違誤，本件異議為無理由，應予駁回
    。
據上論斷，應依道路交通案件處理辦法第19條，裁定如主文。
中    華    民    國    98    年    5     月    25    日
                  交通法庭      法  官  湯國杰
上列正本證明與原本無異。
如對本裁定不服，應於送達後5 日內，向本院提出抗告狀（應抄
附繕本）。
中    華    民    國    98    年    5     月    25    日
                                書記官


司法院資訊處製作；財團法人民間司法改革基金會備份。
